臺灣高等法院臺中分院民事判決
                                   109年度重上字第132號
上  訴  人  莊璨華  


訴訟代理人  周進文律師
被 上訴 人  真程建設有限公司

法定代理人  蕭大智(原姓名蕭旭村)


被 上訴 人  蕭明宗  

訴訟代理人  羅永安律師
            陳俊茂律師
            紀冠羽律師

上列當事人間請求清償債務事件，上訴人對於中華民國109年3月
30日臺灣苗栗地方法院107年度重訴字第116號第一審判決提起上
訴，本院於110年10月13日言詞辯論終結，判決如下：
    主  文
上訴駁回。
第二審訴訟費用由上訴人負擔。
    事實及理由
壹、程序方面：
一、按解散之公司除因合併、分割或破產而解散外，應行清算；
    解散之公司，於清算範圍內，視為尚未解散；公司經中央主
    管機關撤銷或廢止登記者，準用前3條之規定，公司法第24
    條、第25條、第26條之1分別定有明文。次按有限公司之清
    算，以全體股東為清算人；但本法或章程另有規定或經股東
    決議，另選清算人者，不在此限；公司之經理人、清算人或
    臨時管理人，股份有限公司之發起人、監察人、檢查人、重
    整人或重整監督人，在執行職務範圍內，亦為公司負責人，
    公司法第113條第2項準用第79條前段、第8條第2項分別定有
    明文。查蕭大智(原姓名蕭旭村，見原審卷一第139頁、本院
    卷二第261頁)係被上訴人真程建設有限公司(下稱真程公司)
    之負責人，且為唯一股東，而真程公司前經經濟部於民國10
    6年7月25日以經授中字第0000000000號函廢止登記，依法應
    行清算程序，而真程公司並未向法院呈報清算人或清算完結
    等情，此有相關公司設立登記表影本、戶籍謄本在卷可稽(
    見原審卷第21、137-139頁、本院卷二第259頁)，復經本院
    向臺灣苗栗地方法院(下稱苗栗地院)查詢無訛，亦有苗栗地
    院109年11月10日苗院雅民字第000000000號函附卷佐參(見
    本院卷一第183頁)。依上開說明，在真程公司清算完結前，
    其公司法人格仍然存續，並應以其唯一股東蕭大智為清算人
    ，於其執行清算職務範圍內，為公司法定代理人，對外代表
    公司，合先敘明。　
二、真程公司經合法通知未於言詞辯論期日到場，核無民事訴訟
    法第386條所列各款情形，爰依上訴人之聲請，由其一造辯
    論而為判決
貳、實體方面：
一、上訴人主張：
    上訴人於103年3月18日分別與真程公司、被上訴人蕭明宗各
　　簽立房屋預定買賣契約書(下稱甲約)及土地預定買賣契約書
　　(下稱乙約，並與甲約合稱系爭契約)，約定由上訴人各以新
    臺幣(下同)560萬元、840萬元，分別向被上訴人買受如附表
    一所示建物與土地(此建物下稱系爭房屋，與土地則合稱系
    爭房地，此建案名稱為真程典藏，下稱系爭建案)。被上訴
    人已於104年9月23日將系爭房地所有權移轉登記予上訴人，
    並於105年6月8日完成點交，上訴人亦已於同日給付全部價
    金完畢(各期給付日與金額詳如附表二、欄所示)。詎上訴
    人嗣後接獲苗栗縣政府107年8月28日府商使字第0000000000
    號函(下稱250號函)，始發覺系爭房屋內所安裝電梯設備(下
    稱系爭電梯)未申請建造執照及使用執照，屬違章建築，依
    法應行拆除。然真程公司售屋時宣稱屋內配置電梯，且甲約
    附件一房屋平面圖(下稱系爭平面圖)亦標示電梯設備符號「
    ☒」，顯見雙方約定系爭電梯為系爭房屋之主要建材設備，
    惟因真程公司未取得使用許可證，依建築物昇降設備設置及
    檢查管理辦法第3條第1項規定不得使用，顯然違反內政部公
    告之「預售屋買賣定型化契約應記載及不得記載事項」壹「
    預售屋買賣定型化契約應記載事項」(下稱應載事項)第24條
    第1項「主要建材及其廠牌、規格」、「開工及取得使用執
    照期限」等規定；且系爭電梯未取得使用許可證而屬違章建
    築需拆除，亦有違上訴人之使用期待，大幅減損預定效用，
    屬重大瑕疵，上訴人自得依應載事項第24條第1項及民法第3
    59條規定，爰以原審起訴狀繕本及補充起訴理由一狀之送達
    ，作為向被上訴人解除契約之意思表示，並依應載事項第24
    條第3項規定，請求給付違約金210萬元(依總價款15%計付)
    。縱認上訴人不得主張解除契約，惟依民法第359條規定，
    仍可請求減少價金1,400萬元。另依甲約第19條第1款、乙約
    第13條約定，甲、乙約出賣人互為連帶履行責任，蕭明宗自
    應負連帶責任。爰依解除契約回復原狀之法律關係(民法第2
    59條第1、2款)、應載事項第24條第3項規定，先位請求被上
    訴人應連帶給付上訴人1,610萬元，及其中1,400萬元各自如
    附表二欄所示給付日起，其餘210萬元自起訴狀繕本送達翌
    日起，均至清償日止，按年息5%計算之利息(下稱1,610萬元
    本息)。復依減少價金不當得利之法律關係(民法第359條規
    定)，備位請求被上訴人應連帶給付上訴人1,400萬元，及自
    起訴狀繕本送達翌日起至清償日止，按年息5%計算之利息(
    下稱1,400萬元本息)。
二、被上訴人抗辯：
  ㈠蕭明宗部分：
　　乙約乃真程公司無權代理蕭明宗簽立，蕭明宗拒絕承認；且
　　甲、乙約係為使系爭房地買賣之效カ同時發生及消滅之聯立
　　契約，非使蕭明宗連帶負擔真程公司之契約責任。至乙約縱
　　然有效，惟甲約給付範圍不含二次施工之系爭電梯，蕭明宗
　　無須承擔此無法預見之責任。況上訴人自始知悉系爭電梯屬
　　二次施工之違章設備，縱不知其事，亦有重大過失，蕭明宗
　　自無須負擔保責任。又系爭電梯未取得使用許可證，應無應
　　載事項第24條第1款解除契約之適用，亦不得依同條第3款請
　　求違約金。縱可請求違約金者，其金額顯然過高，應予酌減
　　。再者，如認被上訴人應負瑕疵擔保及消費者保護法(下稱
　　消保法)之責任，惟上訴人並無損害，其解除權亦已逾除斥
　　期間而消滅。另如認上訴人可解約返還價金，茲因上訴人自
　　點交後受有系爭房地使用利益，及系爭房屋因折舊不能返還
　　之價額共計693萬元，被上訴人於上訴人移轉返還系爭房地
　　前，仍可拒絕賠償及返還價金，並得以前述金額抵銷之等語
　　，資為抗辯。
  ㈡真程公司未於言詞辯論期日到場，亦未具狀答辯。
三、兩造之聲明：
  ㈠上訴人之上訴聲明：
  ⒈原判決廢棄。
  ⒉先位之訴：
　　被上訴人應連帶給付上訴人1,610萬元本息。
　⒊備位之訴：
　　被上訴人應連帶給付上訴人1,400萬元本息。
　⒋願供擔保，請准宣告假執行。
  ㈡蕭明宗之答辯聲明：
  ⒈上訴駁回。
  ⒉如受不利判決，願供擔保請准宣告免為假執行。 
四、兩造不爭執事項(部分用語及編排順序依卷證文義略作調整)
    ：
  ㈠上訴人於103年3月18日分別與被上訴人簽立甲、乙約，約定
    由上訴人各以560萬元、840萬元(合計1,400萬元)，分別向
    被上訴人買受系爭房地。
  ㈡上訴人已於105年6月8日給付全部價金1,400萬元完畢，各期
    給付日與金額詳如附表二、欄所示。
  ㈢被上訴人於104年9月23日將系爭房地所有權移轉登記予上訴
　　人，並於105年6月8日完成點交。
  ㈣上訴人嗣接獲250號函，該函旨揭系爭房屋電梯逾期未申請
　　建造執照手續，屬違章建築等情(見原審卷一第93-95頁)。
　㈤系爭房屋設計時未規劃設置電梯(見原審卷一第389頁)。
  ㈥原審囑託臺中市大臺中建築師公會鑑定，並作成108年12月
　　26日中市大臺中建師鑑字第000號鑑定報告書，其上記載鑑
　　定結論詳如附表三所示。
　㈦系爭電梯係二次施工(見原審卷一第165頁)。
五、兩造爭執事項(部分用語及編排順序依卷證文義略作調整)：
  ㈠上訴人以真程公司違反民法第359條等瑕疵擔保責任規定，
　　而解除甲約，是否有據？
　㈡上訴人以真程公司違反應載事項第24條第1項「主要建材及
　　其廠牌、規格」、「開工及取得使用執照期限」規定，而解
　　除甲約，是否有據？
　㈢上訴人先位之訴，依解除契約回復原狀之法律關係(民法第25
    9條第1、2款規定)，及應載事項第24條第3項規定，請求被
    上訴人應連帶給付1,610萬元本息，是否有據？
  ㈣上訴人備位之訴，依減少價金不當得利之法律關係(民法第3
　　59條)，請求被上訴人應連帶給付1,400萬元本息，是否有據
　　？
六、本院之判斷：
　㈠關於舉證責任部分：
　⒈按當事人於準備程序中經受命法官整理協議之不爭執事項，
    其性質屬民事訴訟法第279條第1項所規定之自認，於辯論主
    義所行之範圍內有拘束法院之效力，法院應認當事人自認之
    事實為真，以之為裁判之基礎(最高法院109年度台上字第31
    27號判決意旨參照)。查兩造除真程公司外，於本院109年11
    月3日準備程序，經受命法官整理協議之不爭執事項第㈠項，
    已列明上訴人與蕭明宗於103年3月18日簽定乙約意旨(見本
    院卷一第138-139頁)，依前開說明，自已發生自認之效力，
    兩造均應受其拘束，不得任意撤銷，法院亦應受其拘束。況
    依民事訴訟法第279條第3項規定，自認之撤銷，以自認人能
    證明與事實不符或經他造同意者，始得為之。惟蕭明宗自承
    提供土地供真程公司建造系爭建案，事後並分得A1、A2、A3
    、A5戶(見原審卷一第247-248頁)，則其猶否認乙約之效力
    ，顯然前後矛盾，且悖於卷存事證，復未經上訴人同意其撤
    銷自認，尚難憑採。
　⒉次按關於審判長指定言詞辯論期日後，當事人已於相當時期(
    留足法定就審期間)受合法通知，對於他造之事實，既未於
    期日到場陳述，復未提出書狀爭執，應準用民事訴訟法第28
    0條第1項視同自認規定(同條第3項參照)。但不到場當事人
    係依公示送達通知者，不生視同自認之效力(同條第3項但書
    參照)。設此規定，以保護善意不到場當事人之利益。查真
    程公司經合法通知，固未於期日到場或具狀爭執，惟真程公
    司係依公示送達通知(見原審卷二第35-39頁、本院卷二第24
    7-251、319-323頁)，自不生視同自認之效力。
　⒊又按當事人主張有利於己之事實者，就其事實有舉證之責任
    ，民事訴訟法第277條前段定有明文。請求履行債務之訴，
    除被告自認原告所主張債權發生原因之事實外，應先由原告
    就其主張此項事實，負舉證之責任，必須證明其為真實後，
    被告於其抗辯事實，始應負證明之責任，此為舉證責任分擔
    之原則(最高法院43年台上字第377號判決先例參照）。是負
    有舉證責任之當事人，若未能證實自己主張之事實為真實，
    縱然他方就其抗辯事實即令不能舉證，或其所舉證據尚有疵
    累，亦應受敗訴之判決（最高法院108年度台上字第129號判
    決要旨參照)。查本件上訴人請求被上訴人履行債務，被上
    訴人並未自認上訴人所主張債權發生原因，自應先由上訴人
    就其主張此項事實，負舉證之責任。
　㈡關於應否負瑕疵擔保責任部分：
　⒈按物之出賣人對於買受人，應擔保其物無滅失或減少其價值
    之瑕疵，亦無滅失或減少其通常效用或契約預定效用之瑕疵
　　，但減少之程度，無關重要者，不得視為瑕疵。出賣人並應
　　擔保其物於危險移轉時，具有其所保證之品質。買受人於契
　　約成立時，知其物有前條第1項所稱之瑕疵者，出賣人不負
　　擔保之責，民法第354條、第355條第1項分別定有明文。所
　　謂物之瑕疵，係指存在於物之缺點而言。凡依通常交易觀念
　　，或依當事人之約定，認為物應具備之價值、效用或品質而
　　不具備者即為有瑕疵(最高法院90年度台上字第1460號判決
　　意旨參照)。
　⒉查「本預售屋所記載之建材設備表、房屋平面圖視同契約之
    一部分」，甲約第1條第2款前段定有明文(見原審卷一第24
    頁)。觀諸系爭平面圖，系爭建案中系爭房屋及A5、A6、A8
    、A9、A10戶房屋後方，確有標示符號「☒」(見原審卷一第3
    5-43頁)；依建築技術規則建築設計施工編第107條補充圖例
    ，「☒」符號確為升降機(即電梯)之圖例(見本院卷一第153
    頁)。再參酌兩造不爭執前述「☒」符號位置，嗣後均建造電
    梯，此情亦有現場彩色列印照片附卷可稽(見原審卷一第527
    -537頁)。另參以證人即A8戶買受人吳OO於本院審理時證稱
    ：電梯係建商(指真程公司)請工人來蓋的，沒有另外打契約
    ，電梯費用是包含在買賣價金1,400萬元內等語(見本院卷一
    第229頁)。準此各情，可知上訴人主張甲約包含施作系爭電
    梯在內，應有憑據。蕭明宗反此抗辯，卻未提出設置系爭電
    梯之其他契約文件供參，應非可採。
　⒊惟按解釋意思表示，應探求當事人之真意，不得拘泥於所用
    之辭句，民法第98條定有明文。又解釋契約，應於文義上及
    論理上詳為推求，以探求當事人立約時之真意，並通觀契約
    全文，斟酌訂立契約當時及過去之事實、交易上之習慣等其
    他一切證據資料，本於經驗法則及誠信原則，從契約之主要
    目的及經濟價值作全盤之觀察，以為其判斷之基礎，不能徒
    拘泥字面或截取書據中一二語，任意推解致失其真意(最高
    法院96年度台上字第2631號、99年度台上字第1421號判決意
    旨)。本院依據下列事證，肯認上訴人明知系爭電梯為二次
    施工，茲分述如下：
　⑴系爭建案除由蕭明宗取得A1、A2、A3、A5等地主保留戶外，
    蕭明宗抗辯由知名不動產投資專業顧問黃OO（綽號帥OO)以
    網路直播或舉辦多場說明會，宣稱系爭建案因台積電即將設
    廠報酬率極高，吸引諸多投資人購買，上訴人亦受黃OO此番
    言論影響，始購買系爭房地，且於交屋後託由黃OO經營租賃
    公司仲介出租使用等情，業據提出相關媒體報導資料為證(
    見原審卷一第248-249、301-306頁)，復為上訴人所不爭執
    。另參酌上訴人並不爭執其擁有碩士學歷，且其住所遠在臺
    北市，系爭房屋未自住，並將其中多間套房出租他人，此有
    房屋租賃契約書影本在卷可參(見本院卷二第190、193頁)。
    是以，蕭明宗抗辯上訴人屬高學歷、智慮健全且社會經驗豐
    富之投資人，即非無據，應堪採信。則關於建造電梯前應先
    向主管機關申請雜項建照，並於建造完成後經主管機關派員
    檢查合格，核發使用許可證，再將許可證張貼於電梯內顯著
    位置，始能合法使用；又建築房屋應於建築基地前後或兩側
    留設一定比例之法定空地，且法定空地不能重覆使用，亦不
    可能在法定空地上裝設合法電梯，此等均屬吾人日常生活經
    驗之尋常知識而已，上訴人身為高學歷之投資人，應無由不
    知箇中之理。
　⑵甲約第7條就建築主要結構、主要建材及其廠牌、規格，於第
    4款約定：「本房屋施工標準悉依苗栗縣政府工務局核准之
    工程圖樣與說明書及本契約附件㈤之建材設備表施工，賣方
    並出具廠商提供之無海砂及無輻射鋼筋證明」(見原審卷一
    第24、26頁)。然系爭房屋設計時未規劃設置電梯(見兩造不
    爭執事項第㈤項)，且苗栗縣政府於102年核發之(102)栗商建
    竹建字第000號建造執照及(104)栗商建竹使字第141號使用
    執照，均無設計升降梯設備等情(見附表三編號1鑑定結論)
    ，亦據證人即系爭建案監造建築師謝OO於原審證述明確(見
    原審卷一第387-397頁)，復有建造執照、苗栗縣政府工務局
    核准之平面圖(工程圖樣)影本在卷可稽(見原審卷一第34、3
    39頁)。尤以上訴人不爭執其於簽約後曾攜回建造執照閱覽(
    見原審卷一第241頁)，對於建造執照未記載核准設置電梯設
    備，及系爭電梯為原設計工程圖樣所無，系爭平面圖關於「
    ☒」電梯符號係坐落在法定空地上，即系爭電梯乃使用執照
    核發後在法定空地上施作之二次施工建物；暨甲約附件㈤建
    材設備表共臚列14項，其中第6項樓梯設備「採用60*60cm拋
    光石英磚(採冠軍、三洋、白馬同等級品牌)，搭配櫸木扶手
    」(見原審卷一第45頁)，亦無約定應設置電梯設備等，均不
    得諉不知情。
　⑶甲約及系爭平面圖並未明文約定真程公司必須交付合法電梯
    給上訴人(見原審卷一第23-33、35-40頁)；又系爭電梯乃使
    用執照核發後在法定空地上所建造(見原審卷一第339、447-
    449頁)，並以違章建築常用鐵皮建造外牆及屋頂(見原審卷
    一第529-537頁)，而非採用具防火效用及一體成型之鋼筋混
    凝土建造；乃至於真程公司於點交時僅交付電梯保固書或保
    養合約書(見原審卷一第235頁、本院卷二第195頁)，卻未交
    付電梯使用許可證；系爭電梯內亦未依建築法第77條之4規
    定張貼使用許可證(見原審卷一第313頁)，且上訴人自105年
    6月8日交屋迄主管機關於107年8月間列報違建止，前後逾2
    年未曾異議。凡此，足見上訴人自始與真程公司合意施作二
    次施工之系爭電梯，始與常情較為相符。
　⑷參以謝OO於原審證稱：通常透天建案，法規無實質要求裝設
    電梯，純粹是因為個人要求才裝設等情(見原審卷一第393頁
    )。又衡諸常情，建商既以建屋賣屋並獲取利潤，為其營業
    之主要目的，若未取得買受人同意，實無可能貿然自行施作
    二次施工而自招違法責任。準此，益見上訴人與真程公司合
    意於取得建造執照後始建造系爭電梯，應無疑義。
　⑸至吳OO固於本院審理時證稱：真程公司未告知電梯是違章
　  增建等語(見本院卷一第230頁)，系爭建案A6戶買受人葉樹
　  青(與吳OO合稱吳OO等2人)於訴願書則提及：真程公司
　  曾告知屋內建物皆屬合法等語(見本院卷二第159頁)。惟吳
　  OO等2人因違章電梯乙事，均遭主管機關依法通知拆除，
　  此有苗栗縣政府109年11月18日府商使字第0000000000號函
　  檢附裁處清單附卷可稽(見本院卷一第187-189頁)。是以，
　  吳OO等2人與上訴人利害與共，惟與被上訴人則處於相對
　  立地位，實難期待其等為公正無私之陳述，是其等所述不知
　  電梯為二次施工，應難憑採。
　⒋從而，上訴人雖選擇安裝系爭電梯，亦知悉係在取得系爭房
　  屋使用執照後之二次施工違章建築，依法無法取得使用許可
　  證，難認系爭房屋因安裝系爭電梯屬違章建築，無法取得使
　  用許可證，不具備通常品質效用而構成系爭房屋之瑕疵，真
　  程公司自不負瑕疵擔保責任。上訴人依據民法第359條規定
　  解除甲約，即無依據。
　㈢關於有無違反應載事項部分：
　⒈按中央主管機關為預防消費糾紛，保護消費者權益，促進定
    型化契約之公平化，得選擇特定行業，擬訂其定型化契約應
　　記載或不得記載事項，報請行政院核定後公告之；違反第1
　　項公告之定型化契約，其定型化契約條款無效；中央主管機
　　關公告應記載之事項，雖未記載於定型化契約，仍構成契約
　　之內容，消保法第17條第1、4、5項分別定有明文。又內政
    部於103年4月28日修正應載事項第24條第1款規定：賣方違
    反「主要建材及其廠牌、規格」、「開工及取得使用執照期
    限」之規定者，買方得解除本契約。第3款規定：買方依第1
    款或第2款解除契約時，賣方除應將買方已繳之房地價款退
    還予買方，如有遲延利息應一併退還，並應同時賠償房地總
    價百分之ˍ（不得低於15%）之違約金。但該賠償之金額超過
    已繳價款者，則以已繳價款為限(見原審卷一第104-105頁)
    。
　⒉查甲約第17條第1款僅約定：賣方違反第8條第2款及第16條第
    1、2款規定者，買方得解除契約(見原審卷一第31頁)。而甲
    約第17條第3款雖約定：買賣雙方當事人除依前兩款之規定
    請求外，不得另行請求損害賠償。然此規定顯然免除被上訴
    人原依應載事項第24條第1款、第3款所得行使之權利，而違
    反消保法第17條第4項規定，故此記載即應視為無效。又甲
    約第8條第2款、第16條第1、2款僅分別規範賣方逾期完工、
    一屋二賣等違約情事，顯未將應載事項第24條第1款、第3款
    關於賣方違反取得使用執照等規定，與違反此規範內容時應
    如何計算違約金等規定，記載於甲約，依消保法第17條第5
    項規定，應載事項第24條第1款、第3款規定，固構成甲約內
    容。
　⒊惟應載事項第23條第2款亦規定：有關本契約標的物之瑕疵擔
    保責任，悉依民法及其他有關法令規定辦理（見原審卷一第
    104頁)。而上訴人雖選擇安裝系爭電梯，亦知悉係在取得使
    用執照後之二次施工違章建築，依法無法取得使用許可證，
    難認系爭房屋因所安裝之系爭電梯屬違章建築，無法取得使
    用許可證，不具備通常品質效用而構成系爭房屋之瑕疵，真
    程公司依民法第354條及第355條第1項規定，不負瑕疵擔保
    責任，已如前述。況上訴人係主張系爭電梯無「使用許可證
    」，而非系爭電梯之「廠牌、規格及建材」違反約定。又應
    載事項規定既針對買賣房屋定型化契約而設，則關於「開工
    及取得使用執照期限」，自係針對房屋取得使用執照之期限
    而言。本件系爭房屋已如期取得使用執照，自無上訴人所指
    真程公司違反「開工及取得使用執照期限」之情形。
　⒋從而，上訴人以真程公司違反應載事項第24條第1款規定，
　　而解除甲約，洵無依據。
　㈣先位請求部分：
　⒈按連帶債務之成立，以債務人有明示之意思表示，及法律有
　　明文規定者為限，此觀民法第272條規定自明。
　⒉查甲約第19條第1款、乙約第13條約定，固分別明定兩約互
　　為連帶履約責任，其中任一契約終止或解除時，其他契約視
　　同終止或解除(見原審卷一第32、60頁)。惟細繹其締約目的
　　，應鑒於房屋與土地難以割裂而獨自發揮經濟效用，故使兩
　　契約成為聯立之契約，任一契約因不成立、無效、解除或撤
　　銷而效力消滅，另一契約亦同其命運歸於消滅。惟各別契約
　　權利義務及債務不履行關係，倘無特別約定，仍應依各別契
　　約之約定而定之(最高法院108年度台上字第2147號判決意旨
　　參照)，自不得將前述聯立契約條款，逕解為連帶債務之成
　　立依據。
　⒊次查通觀甲、乙約全文內容，核無約定甲、乙約出賣人，應
　　就他約出賣人之債務不履行關係，負擔連帶責任之明示約定
　　，法律就此亦無明文規定，則上訴人主張依乙約第13條約定
　　意旨，蕭明宗應就真程公司違約負連帶責任，即無依據，要
　　難採認。
　⒋復查上訴人既不得依民法第359條及應載事項第24條第1項規
    定，解除甲約，且被上訴人並無違約情事，則上訴人亦不得
    解除乙約，應屬當然，自不生被上訴人應返還價金與給付違
    約金之問題。
　⒌從而，上訴人先位之訴，本於民法第259條第1、2款、應載事
    項第24條第3項規定，請求被上訴人應連帶給付1,610萬元本
    息，均無依據，不應准許。
　㈤備位請求部分：
　⒈查真程公司無須負瑕疵擔保責任，且系爭電梯有無領取使用
　　許可證，顯然與蕭明宗出賣土地無涉，則上訴人依民法第35
　　9條規定，請求減少價金1,400萬元，應無依據。
　⒉從而，上訴人備位之訴，依民法第359條規定，請求被上訴
　　人連帶給付1,400萬元本息，即無依據，不應准許。
七、綜上所述，上訴人先位依解除契約回復原狀之法律關係(民
　  法第259條第1、2款)、應載事項第24條第3項規定，備位依
　　減少價金不當得利之法律關係(民法第359條)，分別請求被
　　上訴人應連帶給付1,610萬元本息、1,400萬元本息，均無理
　　由，不應准許。從而原審所為上訴人敗訴之判決，其所持理
　　由與本院認定未盡相同，惟其結論並無不合，仍應維持。上
　　訴論旨指摘原判決不當，求予廢棄改判，為無理由，應駁回
　　上訴。
八、本件事證已臻明確，上訴人回復原狀等債權即主動債權均不
    存在，則蕭明宗所為同時履行及抵銷抗辯，即無須審酌；又
     兩造其餘之攻擊或防禦方法及所用之證據，經本院斟酌後
    ，認為均不足以影響本判決之結果，爰不逐一論列，附此敘
    明。
九、據上論結，本件上訴為無理由，依民事訴訟法第449條第1項
    、第2項、第78條，判決如主文。
中　　華　　民　　國　　110 　年　　11　　月　　3 　　日
    　　      民事第二庭  審判長 法　官  楊 國 精
　　　　　　　　　　　　         法　官  陳 得 利
      　　　　　　　　　　       法  官  陳 正 禧 
正本係照原本作成。             
如不服本判決，應於收受送達後二十日內向本院提出上訴書狀，
其未表明上訴理由者，應於提出上訴後二十日內向本院補提理由
書狀（均須按他造當事人之人數附繕本）。因疫情而遲誤不變期
間，得向法院聲請回復原狀。
上訴時應提出委任律師或具有律師資格之人之委任狀。委任有律
師資格者，另應附具律師資格證書及釋明委任人與受任人有民事
訴訟法第四百六十六條之一第一項但書或第二項所定關係之釋明
文書影本。如委任律師提起上訴者，應一併繳納上訴裁判費。

                                 書記官  陳 三 軫   
　　　　　　　　　　　　　　　　　
中　　華　　民　　國　　110 　年　　11　　月　　3 　　日
　　
　　　　　　　　　　　　　　　　 

附表一(土地)：                                                   編號      土    地     坐    落       面積 （平方公尺） 權利 範圍              備    註               縣  市 鄉鎮市區  段  地號     1  苗栗縣 竹南鎮 大同 832-6 73.86 全部    2  苗栗縣 竹南鎮 大同 832   318.92 100分之11  

附表一(建物)：                                                                             編號          建  號      建 物 門 牌              基地坐落               建物面積(面積平方公尺)    權利  範圍       備    註                          樓層面積合計                  主要用途主要建材   1           3134                苗栗縣○○鎮○○路0000巷0號                                苗栗縣○○鎮00000地號                      一層：51.93 二層：51.93 三層：51.93 四層：51.93 陽台：31.24 雨遮：2.17 總面積：230.55  住家用 鋼筋混凝土造  全部                 



附表二：   編號 給付日 給付金額(新臺幣) 1 103年3月18日 20萬元 2 103年3月19日 120萬元 3 103年7月25日 140萬元 4 103年10月21日 70萬元 5 104年9月16日 180萬元 6 104年9月25日 800萬元 7 104年11月4日 50萬元 8 105年6月8日  20萬元 合計  1,400萬元 



附表三   編號 鑑定結論 備註    １  經查苗栗縣政府於102年核發之(102)栗商建竹建字第273號建造執照及(104)栗商建竹使字第141號使用執照，本案系爭房屋並無設計升降梯設備，故現有升降梯為未合法申請之違章建築，另一樓前段有室內停車空間設計，但現場已做為居室使用，屬違章建築物，依法均應拆除或依法申請補照。    ２ 5樓以下透天房屋依建築法無須設備升降梯，透天房屋價值因有無升降梯設備之增值多少，一般無法量化，也無增值多少之市場規定數據，依過往市場售屋情形，透天房屋加設升降梯，房價約增值10%-15%，本案以10%做為增加房屋售價之總價。    ３ 系爭房屋之現有升降梯如為合法申請者，依市場比較法為1,734萬4,040元，詳附件七；依成本法估算，系爭房屋之總價約1,575萬0,812元，詳附件八。以兩種方法之平均值，系爭房屋於103年3月間之客觀價格為(17,344,040＋15,750,812)/2＝1,654萬7,426元。    ４ 本案系爭房屋，無加設升降梯，系爭房屋於103年3月間之客觀價格，依市場比較法為1,512萬4,908元，詳附件七。依成本法估算，系爭房屋之總價約1,367萬6,520元，詳附件八。以兩種方法之平均值，系爭房屋於103年3月間之客觀價格為(15,124,908＋13,676,520)/2＝1,440萬0,714元。    ５ 系爭房屋之現有升降梯為未合法申請而為違章建築，且該升降梯如無補辦申請合法，縣政府應於(予)拆除，經依法拆除後，系爭房屋交易價值之減損，依市場比較法為17,344,040－15,124,908＝221萬9,132元，依成本法估算為15,750,812－13,676,520＝207萬4,292元，以兩種方法之平均值，交易價值之減損為(2,219,132＋2,074,292）/2＝214萬6,712元。    ６ 拆除升降梯及違章之牆壁，拆除費用估約為20,000＋50,000＝70,000元，拆除後系爭房屋之整修費用(含依原設計加裝窗戶)約為18萬元，詳附件六。